【裁判字號】    97,簡,726
【裁判日期】    980825
【裁判案由】    就業服務法
【裁判全文】
臺北高等行政法院判決
                                       97年度簡字第726號
原      告  良源科技股份有限公司
代  表  人  甲○○
被      告  臺北市政府
代  表  人  乙○○（市長）
訴訟代理人  庚○○
            己○○
            辛○○
上列當事人間就業服務法事件，原告不服行政院勞工委員會中華
民國97年11月6 日勞訴字第0970020045號訴願決定，提起行政訴
訟，本院判決如下：
    主  文
原告之訴駁回。
訴訟費用由原告負擔。
    事  實  及  理  由
一、程序事項：本件原告因不服被告裁處罰鍰新台幣(下同)20萬
    元之處分，而提起本件撤銷訴訟，因其爭執之罰鍰金額未逾
    20萬元，依行政訴訟法第229條第1項第2款、第2項規定及司
    法院民國92年9月17日(92)院台廳行一字第23681號令，應適
    用簡易訴訟程序，爰不經言詞辯論，逕為判決，合先敘明。
二、事實概要：原告接受雇主即訴外人丁○○委任辦理聘僱外籍
    看護工印尼籍看護工SUSIANA ETIK(下稱：S君，護照號碼：
    AA731047)之申請許可、招募及引進等事宜，Ｓ君於95年3月
    29日入境後，即在台北縣板橋市○○街77巷33號擔任看護丁
    ○○之父陳德花之看護工作。嗣因被看護人陳德花於95年7
    月27日死亡，雇主丁○○即通知原告為Ｓ君申請辦理轉換雇
    主事宜，而原告僱請之業務人員即該公司業務經理丙○○於
    95年8 月31日自雇主丁○○家中帶走Ｓ君後，竟未經許可，
    於翌日( 即同年9 月1 日) 將Ｓ君帶往訴外人戊○○之住所
    （台北市○○區○○路5 段81-1號7 樓），從事照顧家務及
    清潔等工作，迄被告所屬台北市政府勞工局於96年12月25日
    查獲，經被告審查結果，以原告違反就業服務法第45條規定
    ，依同法第64條第1 項規定，處原告罰鍰20萬元。原告不服
    ，提起訴願經決定駁回後，遂提起本件行政訴訟。
三、本件原告主張：
    (一)查丙○○雖係任職於原告公司擔任業務一職，然其私自在
      外另受聘於生活大師居家清潔企業社( 下稱生活大師企業
      社) 之業務代表一職，非原告公司所知悉，原告公司對於
      員工在外從事與職務無關及非授權之行為亦無約束力。況
      依據吳君於96年7 月份於基隆市警察局保安大隊自動到案
      配合偵查時所述，吳君早已自承其係以生活大師之業務代
      表身分，從事非法媒介印尼籍外國人S 君等人至非法雇主
      工作。易言之，吳君所為之非法媒介印尼籍外國人至非法
      雇主工作乙節，乃屬其個人行為，與其任職之原告公司無
      關。
    (二)況依吳君於97年1月8日台北市政府勞工局談話紀錄中所稱
      ：「我當時跟張君講她（S 君）是合法結婚過來的，我沒
      有跟張君簽書面契約，之前以生活大師簽的是1 位合法結
      婚來的外籍新娘，……」亦足證非法媒介丁○○聘僱之印
      尼籍外國人S 君為他人即戊○○工作者，乃係吳君另行受
      聘之生活大師的行為，而非原告公司。被告怠於對於釐清
      本件事實原委之調查（即生活大師與吳君之關係、生活大
      師非法媒介外國人工作之事實），反以該談話紀錄裁定係
      由原告公司非法媒介外國人工作之基礎，空口指摘原告公
      司入罪，實有為判斷基礎之證據未予調查之違法。
    (三)再者，有關被告指摘原告涉有行政院勞工委員會交辦查察
      屬人口販運重大違失列管案件乙節，經台灣板橋地方法院
      檢察署(板橋地檢署)檢察官偵查結果，業以原告公司暨原
      告公司之受僱人或其他從業人不起訴處分，亦認並無任何
      具體事實足以認定原告代表人甲○○有任何違法事實存在
      ，不起訴理由書亦載明所有非法行為均係吳君在其他公司
      所為之行為，與原告公司無涉等語。並聲明請求判決撤銷
      訴願決定及原處分。
四、被告則以：
    (一)經查，原告公司非法媒介陳君聘僱之印尼籍家庭看護工S
      君為戊○○於其住所（台北市○○區○○路5 段81-1號7
      樓）內從事家務及清潔工作，於96年12月25日為被告所屬
      機關勞工局查獲，此有戊○○君、S 君及原告公司業務代
      表丙○○之談話紀錄及陳述意見書等相關資料可稽，其違
      法事實洵堪認定，故被告以原告違反就業服務法第45條規
      定，非法媒介外國人為他人工作，依同法第64條規定，對
      原告處以罰鍰，於法並無不合。
    (二)原告雖辯稱本件係丙○○個人所為，與該公司無關云云。
      惟查，丙○○係以原告之業務代表，於97年1月8日至被告
      所屬機關勞工局製作談話紀錄，乃原告出具之委託書，並
      稱吳君為其員工。另勞工局97年2 月26日勞資爭議案件協
      調會議紀錄，資方戊○○意見略以：「外勞工作期間，每
      個月均付零用金1,000 元，其餘薪資18,000元委託原告業
      務代表丙○○代為處理外勞匯款事項，……」等語，而代
      表原告出席之丙○○亦陳稱略以：「雇主張君按月將外勞
      薪資18,000元現金交付本人代為處理外勞匯款回印尼之事
      項，本人再將款項交由公司處理，……」等語，並經渠等
      於會議紀錄簽章確認在案，自不得任由原告空言否認該紀
      錄內容的真實性。
    (三)又證人丙○○於98年7 月16日到庭雖陳稱略以：「( 問：
      既然S 君已經到戊○○處所工作，為何會被申報逃逸？…
      ) 這不是我提出來，我也不記得有這回事。」「( 問：S
      君並不是逃逸外勞，而是由證人吳君直接帶到戊○○處工
      作？）是的。」「( 問：在勞工局查獲S 君時，證人代表
      良源公司到場受訊時所述，為何與剛才所述不符？…）因
      為時間太久，就牽涉仲介外勞產生的事情很多，我不太記
      得，我在勞工局做筆錄時所講的，應該不是全部的事實，
      事實上，應該是S 君說，她不要回去，希望在國內繼續工
      作，她並沒有逃逸，但是這份逃逸的說明函不是我提出來
      的，…」對照其於勞工局所做談話紀錄陳稱略以：「外勞
      於入境後在丁○○處工作到95年8 月時被看護人過世，期
      間有告訴她要幫辦理轉換雇主，如轉換不成會被遣返，之
      後她就失蹤了一段時間，所以才於95年9 月19日書面通知
      行蹤不明，…」等語，上開吳君所陳稱「這份逃逸的說明
      函不是我提出來的…」等語，顯係卸責之詞，實難採信等
      情置辯。並聲明請求判決駁回原告之訴。
五、經查：
    (一)按就業服務法第43條規定：「除本法另有規定外，外國人
      未經雇主申請許可，不得在中華民國境內工作。」第45條
      規定：「任何人不得媒介外國人非法為他人工作。」第64
      條第1項及第3項規定：「違反第45條規定者，處新台幣10
      萬元以上50萬元以下罰鍰。5年內再違反者，處1年以下有
      期徒刑、拘役或科或併科新台幣60萬元以下罰金。……法
      人之代表人、法人或自然人之代理人、受僱人或其他從業
      人員，因執行業務違反第45條規定者，除依前3 項規定處
      罰其行為人外，對該法人或自然人亦科處各該項之罰鍰或
      罰金。」
    (二)查訴外人Ｓ君係雇主丁○○委由原告辦理申請許可聘僱來
      台看護其父陳德花，後因被看護人陳德花於95年7 月27日
      死亡，丁○○即通知原告為Ｓ君申請辦理轉換雇主事宜，
      惟原告僱請之業務人員即該公司業務經理丙○○於95年8
      月31日自雇主丁○○家中帶走Ｓ君後，竟未經許可，於同
      年9 月1 日將Ｓ君帶往訴外人戊○○之住所，從事照顧家
      務及清潔等工作等情，業據Ｓ君指訴綦詳在卷( 見原處分
      卷頁114-116)，核與本院傳訊證人即雇主丁○○具結證述
      情形相符( 見本院卷頁113-114)，且經本院提示丁○○名
      義申報外勞Ｓ君自95年9 月19日逃逸說明函及行政院勞工
      委員會( 下稱勞委會) 廢止Ｓ君之聘僱許可函予其辨認結
      果( 見板橋地檢署97年他字第3064號卷頁7-10所示) ，證
      人丁○○否認Ｓ君有逃逸情事，其亦未向勞委會申報Ｓ君
      逃逸，該申請書上所蓋用其本人名義之印文，係其當初委
      任原告辦理申請引進外勞時，由原告公司代刻之印章，該
      印章均由原告公司持有中等情在卷( 見本院卷頁114)；而
      本院傳訊證人丙○○雖避就否認上開外勞逃逸申請函為其
      製作提出，然坦承Ｓ君並非逃逸外勞，而係其依雇主丁○
      ○通知將Ｓ君帶走後，未依規定辦理申請轉換雇主許可，
      逕將之帶往不符合申請外勞資格之戊○○處工作，並供陳
      ：「我將Ｓ君介紹到戊○○處工作，我並沒有另外再簽約
      ，是因戊○○說，他之前那名幫傭不做了，剛好我們良源
      公司引進來這名印尼外勞Ｓ君想要留在台灣繼續工作，所
      以才把她帶到戊○○處工作，並沒有簽約。」等語( 見本
      院卷第111 、116 頁) ，足證本件係原告聘雇之業務人員
      丙○○於執行原告公司業務，未經許可，非法媒介Ｓ君為
      訴外人戊○○工作，洵堪認定。故依上揭法條規定，原告
      聘僱之業務經理丙○○因執行執務而故意違反就業服務法
      第45條規定，非法媒介外國人為他人工作，縱非原告授意
      為之，且原告亦不知情，然原告為丙○○之雇主，而未盡
      其監督管理其聘僱之從業人員合法執行職務之注意義務，
      即有過失，依同法第64條第1 項、第3 項規定，原告自應
      予處罰。
    (三)原告雖辯稱上開違章行為係丙○○私自以生活大師企業社
      之業務代表為之，與原告公司無涉，並提出丙○○出具之
      聲明書為憑(見本院卷第27頁)。惟查，訴外人戊○○於被
      告所屬勞工局調查時，僅陳稱：其因朋友介紹而認識丙○
      ○，丙○○介紹Ｓ君到她家工作時，係告知Ｓ君為合法與
      本國人結婚入境而可合法工作，故其未懷疑該外勞之身份
      等語，並未提及丙○○係以生活大師企業社之業務代表仲
      介Ｓ君為其工作( 見原處分卷頁125 以下) ，核與證人丙
      ○○上述證詞大致相符；又證人丙○○於本院調查時，固
      不否認有出具上開聲明書，惟陳明：「這份聲明書是我寫
      的，沒有錯。但是仲介Ｓ君是我個人的行為，與生活大師
      企業社及良源公司無關，所以我才出具這樣的聲明書。」
      等語；並參諸證人丙○○所述：「我是在良源公司任職當
      業務員，因為我認識生活大師企業社裡面的人，如果有案
      子的話，我就會介紹給生活大師，有時候我也會代表生活
      大師企業社去簽約。」「因為良源公司做的是引進外勞，
      不能作國內幫傭的仲介，所以如果有國內幫傭的仲介，我
      就會介紹給生活大師企業社…，如果該公司有收到錢，該
      企業社就會給我獎金。…我將Ｓ君介紹到戊○○處工作，
      我並沒有另外再簽約，是因戊○○說，他之前那名幫傭不
      做了，剛好我們良源公司引進來這名印尼外勞Ｓ君想要留
      在台灣繼續工作，所以才把她帶到戊○○處工作，並沒有
      簽約。」等關於證人丙○○在原告公司任職與在生活大師
      企業社兼職之關係，及其媒介Ｓ君到戊○○處工作之始末
       (見本院卷第116 頁) ，可知證人丙○○雖有兼職代生活
      大師企業社仲介國內幫傭而收取報酬，惟與其在原告公司
      任職所從事招聘、引進外籍勞工之業務無涉；且Ｓ君係原
      告公司受雇主丁○○委任招聘來台之外籍勞工，後因被看
      護人死亡，雇主丁○○通知原告公司為Ｓ君辦理申請轉換
      雇主工作，證人丙○○係基於原告公司之業務人員，自雇
      主丁○○家中將Ｓ君帶走，逕帶往戊○○之住處工作，而
      未依規定辦理轉換雇主手續，已如前述，足認丙○○係本
      於原告之業務人員於執行原告公司業務，而非法媒介Ｓ君
      為戊○○工作，核與其前因兼職為生活大師企業社仲介國
      內幫傭予戊○○無關，自無從僅因丙○○曾以生活大師企
      業社之業務代表為戊○○仲介僱請國內幫傭及其出具上開
      聲明書，而否認丙○○與原告間所具之從業人員關係。原
      告援引主張丙○○上開行為係基於生活大師企業社之業務
      代表為之，與原告公司無關云云，並無足採。
六、綜上所述，本件係原告之受僱人丙○○於執行業務違反就業
    服務法第45條規定，而非法媒介Ｓ君為他人工作，依同法第
    64條第3 項規定，原告應處以丙○○所違反同法條第1 項之
    罰鍰。雖被告認定丙○○之違規行為為原告本身之行為，而
    依就業服務法第64條第1 項規定予以裁罰，固欠妥適，但原
    行政處分所憑理由雖屬不當，而依其他理由認為正當者，訴
    願亦屬為無理由，為訴願法第79條第2 項所明定，而該項所
    謂原處分所憑理由不當，自應包括引用法條及事實認定錯誤
    之情事（參照張自強、郭介恆等所著訴願法釋義與實務第31
    8 頁），則本件既已據訴願受理決定本於職權就同一社會基
    本事實，變更原處分之認定，且更改原處分裁罰依據法條為
    就業服務法第64條第3 項規定，則原處分適用法律違誤部分
    即已不存在，訴願決定予以維持亦屬有據，於法並無不合，
    原告執前揭情詞，訴請撤銷，為無理由，應予駁回。
七、據上論結，本件原告之訴為無理由，依行政訴訟法第233 條
    第1 項、第98條第1 項前段，判決如主文。
中    華    民    國    98    年     8    月   25     日
                    臺北高等行政法院第二庭
                                    法  官  蕭惠芳
上為正本係照原本作成。
本件以訴訟事件所涉及之法律見解具有原則性者為限，始得於本
判決送達後20日內向本院提出上訴狀並表明上訴理由，如已於本
判決宣示後送達前提起上訴者，應於判決送達後20日內補具上訴
理由（均按他造人數附繕本），且經最高行政法院許可後方得上
訴。
中    華    民    國    98    年     8    月   25     日
                                    書記官   李淑貞


司法院資訊處製作；財團法人民間司法改革基金會備份。
